【裁判字號】    99,司,16
【裁判日期】    991125
【裁判案由】    選派檢查人
【裁判全文】
臺灣臺北地方法院民事裁定                99年度司字第16號
聲  請  人  洪士琪
相  對  人  瑞芳農業股份有限公司
法定代理人  黃敏玲
上列聲請人聲請選派檢查人事件，本院裁定如下：
    主  文
選派周志誠會計師為瑞芳農業股份有限公司之檢查人，檢查瑞芳
農業股份有限公司自民國八十七年一月迄今之業務帳目及財產情
形。
聲請程序費用新台幣壹仟元由相對人負擔。
    理  由
一、按繼續一年以上，持有已發行股份總數百分之三以上之股東
    ，得聲請法院選派檢查人，檢查公司業務帳目及財產情形，
    公司法第二百四十五條第一項定有明文。依該條所定聲請選
    派檢查人之規定，除具備繼續一年以上持有已發行股份總數
    百分之三以上之股東之要件外，別無其他資格之限制（最高
    法院著有八十六年度台抗字第一○八號裁定參照）。是聲請
    人如具有股東身份，繼續一年以上持有已發行股份總數百分
    三以上之股份，亦非濫用公司法第二百四十五條第一項所賦
    予之權利，恣意擾亂公司正常營運，即已符合聲請法院選派
    公司檢查人之要件，法院自應准許之。
二、聲請意旨略以：聲請人自民國九十二年一月一日起為相對人
    瑞芳農業股份有限公司總發行股數五萬八千股，持有一萬四
    千五百股，佔已發行股份總數百分之二十五之股東，因相對
    人公司長達十餘年不曾向聲請人報告財務狀況，更未交付最
    新財務報表，乃侵害股東固有之權益，為此依公司法第二百
    四十五條第一項規定，聲請選派檢查人，檢查相對人公司自
    八十七年一月迄今之業務帳目及財產情形等語。
三、本院依非訟事件法第一百七十二條第二項規定，於裁定選派
    檢查人前訊問相對人，相對人主張略以：聲請人提出本件聲
    請，以相對人公司經理人黃敏玲為相對人公司之法定代理人
    ，未列相對人於九十七年十一月二十八日選任之現任董事長
    洪士傑為相對人公司法定代理人，於法不合，且相對人公司
    並未拒絕聲請人及其他股東依法查閱或抄錄財務報表，聲請
    人自得隨時知悉相對人公司之業務帳目及財產情形，實則係
    冀圖藉由檢查相對人公司之業務帳目及財產情形之名，遂行
    與其他股東爭奪相對人公司經營權之實，係濫用公司法第二
    百四十五條第一項所賦予之權利，自不應准許，又前開法條
    限於檢查相對人公司之業務帳目及財產情形，聲請人逾此範
    圍聲請檢查公司業務執行狀況，亦不應准許等語。
四、經查：
  (一)聲請人主張其自九十二年一月一日起持有相對人公司已發行
    股數五萬八千股，其中一萬四千五百股，持股比例占百分之
    二十五等情，業據其提出與所述相符之相對人公司變更登記
    表、股東名簿等件為證，核與相對人公司所提供歷年股東名
    簿中，記載聲請人現仍有一萬四千五百股相符，並與本院依
    職權函查結果相符，有台北市政府中華民國九十九年十月一
    日府產業商字第○九九八八三一一八○○號函附相對人公司
    歷次股東名冊影本資料在卷可稽，足認聲請人確為相對人公
    司繼續一年以上，持有已發行股份總數百分之三以上之股東
    無訛，又相對人公司確有業務帳目及財產情形有待檢查，並
    有聲請人提出相對人公司九十七年六月三十日及同年七月四
    日股東臨時會議事錄、九十八年八月十日公司變更登記表在
    卷可參，足認本件聲請並無濫用公司法第二百四十五條第一
    項所賦予之權利，恣意擾亂公司正常營運之情事，依上開說
    明，聲請人為本件聲請，於法並無不合。另黃敏玲確為相對
    人公司之經理人，為兩造所不爭執，並有前揭相對人公司變
    更登記表在卷可稽，且該公司變更登記表尚未記載洪士傑為
    相對人公司之董事長，則聲請人以黃敏玲為相對人公司之法
    定代理人提出本件聲請，參酌公司法第八條規定，公司經理
    人在執行職務範圍內，亦為公司負責人，自無不合，相對人
    以此認聲請人所為聲請，於法不合，尚有誤會。
  (二)本院依職權函請台北市會計師公會推薦適當之會計師供本院
    遴選為相對人公司檢查人，經該會推薦周志誠會計師（誠品
    聯合會計師事務所，設台北市○○○路三十五號十一樓）輪
    辦本件檢查業務，本院審酌周志誠會計師係政治大學會計研
    究所碩士、上海財經大學會計博士，曾任銘傳大學、元智大
    學會計系兼任副教授、台北市會計師公會理事、台灣省會計
    師公會理事長等職，自七十七年七月七日起即加入會計師公
    會，執行會計師業務甚久，現職為誠品聯合會計師事務所執
    業會計師，有台北市會計師公會中華民國九十九年十一月十
    六日北市會字第○九九○五九○號函附會員學經歷表在卷可
    參，其對於公司業務、帳目及盈虧情況，應能本於專業知識
    予以檢查，當亦能適時維護、保障聲請人及公司其他股東之
    權益，爰依公司法第二百四十五條第一項之規定，選派周志
    誠會計師為相對人公司檢查人，檢查相對人公司之業務帳目
    及財產情形。相對人公司亦應依檢查人周志誠會計師之要求
    提出相關帳簿、表冊等以供檢查，檢查人周志誠會計師之報
    酬由相對人公司負擔。
五、依非訟事件法第一百七十五條第三項、第二十四條第一項，
    裁定如主文。
中    華    民    國    99    年    11    月    25    日
                  民事第一庭    法  官  劉台安
以上正本係照原本作成
如對本裁定抗告須於裁定送達後十日內向本院提出抗告狀，並繳
納抗告費新台幣一千元
中    華    民    國    99    年    11    月    25    日
                                書記官  曹瓊文

司法院資訊處製作；財團法人民間司法改革基金會備份。
